臺灣臺南地方法院刑事判決
110年度易字第468號
聲  請  人  臺灣臺南地方檢察署檢察官
被      告  王清原


上列被告因竊佔案件，經檢察官聲請以簡易判決處刑（109年度
偵字第18553號），本院認不得以簡易判決處刑，改依通常程序
審理，判決如下：
        主  文
本件免訴。
        理  由
一、按檢察官聲請以簡易判決處刑之案件，經法院認為有刑事訴
    訟法第451條之1第4項但書之情形者，應適用通常程序審判
    之，刑事訴訟法第452條定有明文。查本件原經檢察官聲請
    以簡易判決處刑，經本院審理後，認有刑事訴訟法第451條
    之1第4項但書第3款之情形，爰依前揭規定，改依通常程序
    審判之，合先敘明。
二、聲請簡易判決處刑意旨略以：被告王清原前因未經臺南市○○
    區○○段000地號及636地號土地（下稱635及636地號土地）之
    所有權人王政國、王政中、王政師、王政皇及王政平等人之
    同意，擅自於民國95年9月間至108年6月間，以挖建漁塭之
    方式佔用635及636地號土地，其前開竊佔土地之行為復經本
    院於108年7月17日以108年度易字第250號刑事判決判處有期
    徒刑1年，經上訴後臺灣高等法院臺南分院又於108年12月31
    日以108年度上易字第486號刑事判決改判有期徒刑6月確定
    。詎被告於上開判決宣判後，明知635及636地號土地之所有
    權人王政國、王政中、王政師、王政皇及王政平等人並未同
    意或授權其占有或使用土地，於上開本院108年度易字第250
    號判決後，自108年8月間起，復意圖為自己不法利益，另基
    於竊佔之犯意，繼續佔用其於前案中在635及636地號土地上
    所挖建之魚塭以養殖魚類牟利，經告訴人王政皇察覺後向臺
    灣臺南地方檢察署申告，始循線查悉上情。因認被告涉犯刑
    法第320條第2項之竊佔罪嫌等語。
三、按案件曾經判決確定者，應為免訴之判決，且得不經言詞辯
    論為之，刑事訴訟法第302條第1款、第307條分別定有明文
    。又刑事訴訟法第302條第1款規定係指同一案件，已經法院
    為實體上之確定判決，該被告應否受刑事制裁，即因前次判
    決而確定，不能更為其他有罪或無罪之實體上裁判。此項原
    則，關於實質上一罪或裁判上一罪，其一部事實已經判決確
    定者，對於構成一罪之其他部分，亦有其適用。蓋此情形，
    係因審判不可分之關係，在審理事實之法院，對於全部犯罪
    事實，依刑事訴訟法第267條之規定，本應予以審判，故其
    確定判決之既判力，自應及於全部之犯罪事實。再刑法第32
    0條第2項之竊佔罪，為即成犯，於其竊佔行為完成時犯罪即
    成立，以後之繼續竊佔乃狀態之繼續，而非行為之繼續。縱
    於竊佔狀態之繼續中，因地上物坍塌予以重建，除有增加竊
    佔之範圍，或變更竊佔之地點外，原地重建者仍屬竊佔狀態
    之繼續，不能認為係另一新竊佔行為（最高法院92年度台上
    字第520號、66年度台上字第3118號判決意旨參照）。
四、經查：
　㈠被告前於95年9月間起，明知臺南市○○區○○段000地號（重測
    前為番子田段53-3號）及636地號（重測前為番子田段53-2
    號）土地均非其所有，亦未得土地所有權人王政國、王政中
    、王政師、王政皇及王政平（下稱王政皇等5人）之同意或
    授權其使用上開635及636地號土地，竟意圖為自己不法之利
    益，基於竊佔之犯意，以在上開635及636地號土地陸續擴建
    漁塭、種植香蕉樹等方式，竊佔上開土地（635地號土地遭
    竊佔範圍如附件一土地複丈成果圖所示紅線(A)部分、面積
    為1341平方公尺；636地號土地遭竊佔範圍如附件一所示藍
    線(B)部分、面積為759平方公尺），經本院以108年度易字
    第250號刑事判決認被告犯竊佔罪，判處有期徒刑1年。嗣被
    告及檢察官均上訴，經臺灣高等法院臺南分院以108年度上
    易字第486號刑事判決撤銷原判決，處有期徒刑1年，減為有
    期徒刑6月，並於108年12月31日確定（下稱前案），有上揭
    刑事判決書及被告之臺灣高等法院被告前案紀錄表各1份在
    卷可查（臺灣臺南地方檢察署108年度他字第3984號卷【下
    稱偵卷】第70至73、113至116頁；本院109年度簡字第3406
    號卷【下稱簡字卷】第29頁），且經本院調取前案卷宗核閱
    無誤，並有臺南市麻豆地政事務所107年12月24日所測量字
    第1070126418號函所附土地複丈成果圖（如附件一）1份附
    卷可參（簡字卷第49至51頁）。是由上開判決內容及卷證可
    知，被告自95年9月間起以挖建魚塭、種植香蕉樹方式竊佔
    上開635及636地號土地（竊佔範圍及面積如上述）之犯行，
    業經前案判決確定。
　㈡聲請簡易判決處刑意旨主張被告於108年7月17日（即本院108
    年度易字第250號判決日期）後，自108年8月間起，復意圖
    為自己不法利益，另基於竊佔之犯意，繼續佔用其於前案中
    在635及636地號土地上所挖建之魚塭以養殖魚類牟利等情，
    然未指出被告除在前案竊佔土地範圍繼續養殖魚塭之外，有
    何增加竊佔之範圍，或變更竊佔之地點等另一新竊佔行為。
    而告訴人王政皇固於108年7月26日向臺灣臺南地方檢察署申
    告，指訴被告竊佔635及636地號土地之行為經法院判決有罪
    後，被告仍在該等土地上繼續開挖、倒廢磚瓦、擴建魚塭等
    語（偵卷第3頁、第43頁反面、第69頁），惟觀之被告於警
    詢及偵查中供述內容，其坦承未得土地所有權人王政皇等5
    人之同意或授權，仍繼續竊佔上開635及636地號土地做為養
    殖魚塭使用之事實，然否認有何另一新竊佔行為，辯稱：養
    魚的水池是在95年的時候請人挖的，在告訴人王政皇上次告
    我佔地的行為被判刑之後，我就沒有繼續再挖了等語（偵卷
    第27頁反面、第41頁反面至第42頁、第96頁），且經臺南市
    政府警察局麻豆分局承辦員警於109年1月17日會同地政人員
    及告訴人前往上開635及636地號土地測量被告竊佔土地之範
    圍，所測得被告竊佔上開635及636地號土地之範圍及面積（
    635地號土地遭竊佔範圍如附件二土地複丈成果圖所示紅線(
    A)部分、面積為1341平方公尺；636地號土地遭竊佔範圍如
    附件二所示藍線(B)部分、面積為759平方公尺），核與被告
    前案經測量其竊佔之範圍及面積均屬一致，此有臺南市麻豆
    地政事務所109年2月26日所測量字第1090017168號函所附土
    地複丈成果圖、110年5月4日所測量字第1100033250號函所
    附套圖轉繪而成之土地複丈成果圖（如附件二）各1份存卷
    可稽（偵卷第45至46頁；簡字卷第105至107頁），足徵被告
    前案竊佔上述土地範圍及面積做為挖建魚塭、種植香蕉樹之
    用，其後並未有如告訴人所指在上述土地範圍以外之土地繼
    續開挖、倒廢磚瓦、擴建魚塭等增加竊佔範圍或變更竊佔地
    點之行為。
　㈢而刑法第320條第2項之竊佔罪，為即成犯，被告於前案開始
    竊佔上開635及636地號土地範圍之時點（即95年9月間），
    其竊佔行為已完成，其後繼續竊佔同一土地範圍做為養殖魚
    塭之用，乃狀態之繼續，而非行為之繼續，不能認為係另一
    新竊佔行為。從而，聲請簡易判決處刑意旨所指被告自108
    年8月間起，復意圖為自己不法利益，另基於竊佔之犯意，
    繼續佔用其於前案中在635及636地號土地上所挖建之魚塭以
    養殖魚類牟利之竊佔事實，實與前案之竊佔犯行具有實質上
    一罪關係，則被告之同一竊佔犯行，既經判決確定，本案自
    為前案確定判決效力所及，爰不經言詞辯論，逕為諭知免訴
    之判決。
據上論斷，應依刑事訴訟法第452條、第302條第1款、第307條，
判決如主文。
本案經檢察官莊士嶔聲請以簡易判決處刑。
中　　華　　民　　國　　110 　年　　6 　　月　　15　　日
                  刑事第六庭   審判長法　官  黃琴媛
                                     法  官  孫淑玉
                                     法  官  吳彥慧
以上正本證明與原本無異。
如不服本判決應於收受本判決後20日內向本院提出上訴書狀，並
應敘述具體理由。其未敘述上訴理由者，應於上訴期間屆滿後20
日內向本院補提理由書狀（均須按他造當事人之人數附繕本）「
切勿逕送上級法院」。 
   　　　　　　　　　　　　　　　　　書記官  張儷瓊
中　　華　　民　　國　　110 　年　　6 　　月　　17　　日
附件一（臺南市麻豆地政事務所107年12月21日土地複丈成果圖
）
附件二（臺南市麻豆地政事務所110年5月4日所測量字第1100033
250號函所附土地複丈成果圖）